臺灣高等法院臺南分院刑事判決
109年度侵上訴字第1455號
上  訴  人  臺灣臺南地方檢察署檢察官
被      告  0000-000000Z  （真實姓名年籍詳卷）
指定辯護人  本院公設辯護人  簡松柏                    
上列上訴人因被告家暴妨害性自主案件，不服臺灣臺南地方法院
108年度侵訴字第60號中華民國109年9月3日第一審判決（起訴案
號：臺灣臺南地方檢察署107年度偵字第21156號），提起上訴，
本院判決如下：
    主  文
上訴駁回。
    理  由
壹、程序部分
一、按性侵害犯罪防治法所稱性侵害犯罪，係指觸犯刑法第221
    條至第227條、第228條、第229條、第332條第2項第2款、第
    334條第2項第2款、第348條第2項第1款及其特別法之罪；行
    政機關、司法機關及軍法機關所製作必須公示之文書，不得
    揭露被害人之姓名、出生年月日、住居所及其他足資識別被
    害人身分之資訊，性侵害犯罪防治法第2條第1項、第12條第
    2項定有明文。本件被告被訴涉犯刑法第224條之1之加重強
    制猥褻罪，係性侵害犯罪防治法所稱之性侵害犯罪，因本院
    所製作之本案判決係屬必須公示之文書，為避免被害人丙○
    、甲○身分遭揭露，且被告與丙○、甲○具有家庭成員關係，
    依上開規定，對於被告、丙○、甲○之年籍資料等足資識別身
    分之資訊，均予以隱匿，合先敘明。
二、次按有罪之判決書應於理由內記載認定犯罪事實所憑之證據
    及其認定之理由，刑事訴訟法第310條第1款定有明文。而犯
    罪事實之認定，係據以確定具體的刑罰權之基礎，自須經嚴
    格之證明，故其所憑之證據不僅應具有證據能力，且須經合
    法之調查程序，否則即不得作為有罪認定之依據。倘法院審
    理之結果，認為不能證明被告犯罪，而為無罪之諭知，即無
    刑事訴訟法第154條第2項所謂「應依證據認定」之犯罪事實
    之存在。因此，同法第308條前段規定，無罪之判決書只須
    記載主文及理由。而其理由之論敘，僅須與卷存證據資料相
    符，且與經驗法則、論理法則無違即可，所使用之證據亦不
    以具有證據能力者為限，即使不具證據能力之傳聞證據，亦
    非不得資為彈劾證據使用。故無罪之判決書，就傳聞證據是
    否例外具有證據能力，本無須於理由內論敘說明，故本判決
    以下列所引用被告以外之人於審判外之言詞或書面陳述，即
    不受證據能力有無之限制。
貳、實體部分　　　　
一、公訴意旨略以：被告代號0000-000000Z係被害人代號0000-0
    00000（民國00年0月生，真實姓名年籍資料詳卷，下稱丙○
    ）、告訴人代號0000-000000A（94年9月生，真實姓名年籍
    資料詳卷，係丙○之胞妹，下稱甲○）2人之舅公，其等間具
    有家庭暴力防治法第3條第4款之家庭成員關係。緣告訴人代
    號0000-000000B即丙○、甲○之母（真實姓名年籍詳卷，下稱
    乙○）於104年7月暑假期間某日，帶丙○、甲○至被告位於臺
    南市區（地址詳卷）之住處旅遊並住宿3天，被告明知丙○、
    甲○當時均係未滿14歲之女子，竟基於強制猥褻之犯意，在
    上開住處，利用丙○、甲○午餐後洗澡完畢為其2人按摩之機
    會，未得其2人同意，即接續撫摸丙○、甲○2人之胸部、下體
    ，並於其後2日，均以相同手法，在上開住處，於午後時分
    丙○、甲○洗澡後為其2人按摩時，接續撫摸丙○、甲○2人之胸
    部、下體，以此違反丙○、甲○2人意願之方式，對其2人為強
    制猥褻，共計3次。嗣甲○將此事告知其母乙○，經乙○質問被
    告查證後，始悉上情並報警處理。因認被告涉犯刑法第224
    條之1對於未滿14歲之女子為強制猥褻罪嫌等語。 
二、按犯罪事實應依證據認定之，無證據不得認定犯罪事實；不
    能證明被告犯罪者，應諭知無罪之判決，刑事訴訟法第154
    條第2項、第301條第1項分別定有明文。而事實之認定，應
    憑證據，如未能發現相當證據，或證據不足以證明，自不能
    以推測或擬制之方法，為裁判基礎；且認定犯罪事實所憑之
    證據，雖不以直接證據為限，間接證據亦包括在內，然而無
    論直接證據或間接證據，其為訴訟上之證明，須於通常一般
    之人均不致有所懷疑，而得確信其為真實之程度者，始得據
    為有罪之認定，倘其證明尚未達到此一程度，而有合理之懷
    疑存在而無從使事實審法院得有罪之確信時，即應由法院為
    諭知被告無罪之判決（最高法院40年台上字第86號、76年台
    上字第4986號判決意旨參照）。次按刑事訴訟法第161條第1
    項規定：檢察官就被告犯罪事實，應負舉證責任，並指出證
    明之方法。因此，檢察官對於起訴之犯罪事實，應負提出證
    據及說服之實質舉證責任。倘其所提出之證據，不足為被告
    有罪之積極證明，或其指出證明之方法，無從說服法院以形
    成被告有罪之心證，基於無罪推定之原則，自應為被告無罪
    判決之諭知（最高法院92年台上字第128號判決參照）。又
    告訴人之陳述如無瑕疵，且就其他方面調查又與事實相符，
    固足採為科刑之基礎，倘其陳述尚有瑕疵，則在未究明前，
    自不得遽採為論罪科刑之根據；而所謂無瑕疵，係指被害人
    所為不利被告之陳述，與社會上之一般生活經驗或卷附其他
    客觀事證並無矛盾而言，至所謂就其他方面調查認與事實相
    符，非僅以所援用之旁證足以證明被害結果為已足，尤須綜
    合一切積極佐證，除認定被告確為加害人之外，在推理上無
    從另為其他合理原因之假設而言（最高法院92年度台上字第
    5580號判決要旨參照）。 
三、公訴意旨認被告涉有上揭加重強制猥褻犯行，無非係以證人
    即告訴人甲○、乙○於警詢及偵查中之證述、證人即被害人丙
    ○於偵查中之證述為其主要論據。訊據被告固供述：有於起
    訴書所載時、地，幫丙○、甲○為全身按摩，對丙○按摩時有
    碰觸到胸部，對甲○按摩時有碰觸到胸部及下體等語，然堅
    詞否認有何加重強制猥褻犯行，辯稱：沒有猥褻的犯意，且
    是小孩子要求我幫她們按摩身體，不是我主動幫她們按摩，
    碰觸到丙○胸部及甲○胸部及下體，只是以推拿的動作推過去
    而已，我的手沒有在丙○胸部及甲○胸部、下體停留等語。
四、經查，被告告為丙○、甲○之舅公，其等間具有家庭暴力防治
    法第3條第4款之家庭成員關係。104年7月暑假期間，丙○、
    甲○之母即乙○帶同丙○、甲○至被告位於臺南市區住處旅遊並
    住宿3天，被告知悉丙○、甲○當時就讀國小，均為未滿14歲
    之女子（丙○11歲、甲○9歲），被告於丙○、甲○在其住處住
    宿3天期間，每日於丙○、甲○洗澡完畢後，有為其等做全身
    按摩，於按摩時，曾碰觸到2人之胸部，亦有碰觸到甲○下體
    等情，業據被告於偵查、原審及本院審理中坦承在卷（見10
    7年度偵字第21165號卷〈下稱偵二卷〉第34頁，原審卷第57至
    58頁，本院卷第68、143頁），核與證人丙○、甲○、乙○於警
    詢及偵查之證述相符，並有妨害性自主案件代號與真實姓名
    對照表、丙○身分證、甲○健保卡影本在卷可稽，是此部分事
    實堪信為真實。
五、按性侵害犯罪態樣複雜多端，且通常具有高度隱密性，若案
    發當時僅有被告與被害人2人在場，事後常有各執一詞，而
    有難辨真偽之情形。事實審法院為發現真實，以維護被告之
    正當利益，對於被害人之陳述是否可信，自應詳加調查，除
    應就卷內相關證據資料細心剖析勾稽，以究明被害人之陳述
    是否合於情理以外，尤應調查其他相關佐證，以查明其陳述
    是否確與事實相符。亦即被害人之陳述，不得作為有罪判決
    之唯一證據，乃需有補強證據以保障其憑信性，證明確與事
    實相符，始得採為被告論罪科刑之基礎，不能單憑被害人片
    面之陳述，遽對被告論罪科刑（最高法院102年度台上字第2
    99號、105年度台上字第1331號判決意旨參照）。是性侵害
    案件之被害人就被害經過之陳述，除需無瑕疵可指，且需就
    其他方面調查與事實相符，亦即仍應調查其他補強證據以擔
    保其指證、陳述確有相當之真實性，而為通常一般人均不致
    有所懷疑者，始得採為論罪科刑之依據，非謂被害人已踐行
    人證之調查程序，即得恝置其他補強證據不論，逕以其指證
    、陳述作為有罪判決之唯一證據（最高法院95年度台上字第
    6017號判決同此意旨參照）。所謂補強證據，係指被害人之
    陳述以外，足以證明犯罪事實確有具有相當程度真實性之證
    據，係屬與被害人陳述不具同一性之獨立法定證據方法，且
    不以證明犯罪構成要件之全部事實為必要，而與被害人指述
    具有相當關聯性，且與被害人之指證相互印證，綜合判斷，
    已達於使一般之人均不致有所懷疑，得以確信其為真實者，
    即足當之（最高法院105年度台上字第3147號判決意旨參照
    ）。本案被告堅決否認有何起訴書所載加重強制猥褻犯行，
    自當進一步審究被害人丙○、告訴人甲○之證述是否前後一致
    無瑕疵可指，以及有無其他補強證據足資補強其真實性。
　㈠被害人丙○部分　 　 　
　⒈證人即被害人丙○之證述具有瑕疵：
  ⑴證人丙○於警詢時證稱：「（被告有對你性侵害嗎？）沒有。
    那天（102年至104年間）晚上我洗完澡（穿內衣及上衣，下
    半身只穿內褲），我告訴舅公我腰酸背痛，我請舅公幫我按
    摩。當時我躺在床上，舅公幫我按摩肚子及大腿內、外側，
    大概按了五分鐘，我說停，舅公有沒有馬上停止按摩我已經
    忘記了。」、「（據妹妹說：104年7、8月暑假媽媽帶你、
    妹妹及弟弟去臺南舅公家住三天兩夜，那天中午吃完飯，姐
    姐躺在舅公床上，上半身穿內衣及背心，下半身只穿內褲，
    姐姐你告訴舅公說腰酸背痛、請舅公幫你按摩，舅公直接坐
    在床上徒手隔著衣服及內褲幫你按摩的肚子、胸部、大腿及
    下體，妹妹大叫要舅公停止不要亂摸姐姐，而你完全都沒有
    反應。然後妹妹打舅公的頭、腳、身體、舅公才停手。第二
    天、第三天也發生同樣的事，是否有此事？）我完全不記得
    這件事。」、「（妹妹為何要說你也有被舅公摸？）我不知
    道妹妹為何要這樣說。」等語（見警卷第7至8頁）。　
　⑵證人丙○於偵查中先證稱：「（請你回想，舅公怎麼碰你的身
    體？時間、地點、經過？）舅公碰我的胸、肚子、肚子、大
    腿。」、「（胸部是怎麼摸？）直接摸，沒有隔衣服。如果
    我穿著衣服，他就不會摸。」、「（印象中舅公何時、地摸
    你胸部？過程如何？）是在舅公的房間，當時我小學四至六
    年級，幾次沒印象了，都是我洗完澡、沒穿衣服在他房間時
    ，我坐著或躺在床上，舅公坐在床邊，直接摸我胸部，怎麼
    摸的我有點忘記。」、「（舅公除了摸你胸部、大腿外，有
    無摸你尿尿的地方或下體？）沒印象。」等語（見偵二卷第
    24頁）。於偵查中後改稱：「（據被告偵查中稱，他只有在
    幫你與告訴人甲○按摩時，有碰觸你們的胸部、下體，有無
    印象被告幫你按摩時，有摸你的胸部、下體這件事？）我沒
    有印象。」等語（見偵二卷第42頁）。 　
　⑶經比對證人丙○前後歷次證述，其關於被告是否有摸其胸部及
    下體乙節，先證述沒有、不記得等語，又改稱被告有摸胸部
    、但沒印象有摸下體等語，再改稱均沒有印象等語，前後證
    述並不一致。證人丙○就其遭被告強制猥褻犯行之主要事實
    及基本情節，尚難認前後所述一致而無瑕疵可指，被告是否
    有對證人丙○為強制猥褻犯行，已非無疑。況本件證人丙○並
    未曾指證被告有撫摸其下體之情形，公訴意旨此部分所指，
    尚嫌無據。
　⒉證人甲○、乙○之證述均不足以擔保丙○證述之真實性：
  ⑴證人甲○於警詢中證稱：「第一次在104年7-8月間（我唸國小
    三年級要升四年級的暑假），我媽媽當時帶我跟姐姐、弟弟
    去臺南舅公家玩並住在那裡三天二夜，在中午吃完飯後，當
    時媽媽在廁所洗澡，弟弟在看電視，我跟姐姐在舅公的房間
    床上看書，姐姐當時躺在床上，她當時因為很熱，就只穿背
    心形內衣及內褲，我當時穿短上衣及長褲坐在床上，舅公也
    在房間裡，他穿短衣及長褲坐在靠椅上唸佛經，姐姐跟舅公
    說她腰酸背痛，叫舅公幫她按摩，舅公直接坐到床上幫她按
    摩，就徒手直接摸跟按姐姐的大腿、肚子、隔著衣服摸胸部
    及隔著內褲摸下體，大約10分鐘左右，姐姐當時就讓舅公摸
    跟按也沒有任何反應，我當時大叫要舅公停止不要亂摸姐姐
    ，我就一直打他的頭、腳、身體，他才停手。」等語（見警
    卷第4至5頁）。於偵查中證稱：「當時我讀國小，第一次是
    國小三年級升四年級的暑假，有一天中午，我在被告的台南
    住處，當時媽媽帶我、姐姐、弟弟去被告家住，一開始姐姐
    洗完澡沒穿衣服，坐在房間，跟被告說她腰酸背痛要按摩，
    被告就幫姐姐按手、腳、大腿、肩膀、胸部，胸部是類似揉
    捏的動作、還有摸姐姐的下體，姐姐都沒穿衣服，姐姐沒有
    拒絕、反抗，我就在旁邊看東西，也沒特別說什麼。」、「
    （這三次被告幫你按摩時，被告也有對證人按摩及摸她？）
    我現在不記得。」等語（見偵二卷第12、42頁）。經比對證
    人甲○前後證述，甲○就被告第一次對丙○按摩時，丙○是否有
    穿衣服、甲○其有無大叫被告停止亂摸丙○等情，所述前後並
    不一致。且證人甲○所述被告有按摩撫摸丙○胸部及下體之情
    形，亦與前揭丙○之證述互相歧異。準此，證人甲○之證述自
    亦無從擔保丙○證述之真實性。
　⑵又觀證人乙○於警詢、偵查歷次證述內容，證人乙○僅證述甲○
    有向其反應被告為其姊妹2人按摩，惟並未證述證人甲○有告
    知丙○亦遭被告強制猥褻之情形，且證人乙○於案發當時均未
    曾在場見聞，則證人乙○之證述自亦無從擔保丙○證述之真實
    性。 　 　
　㈡告訴人甲○部分
　⒈證人即告訴人甲○之證述具有瑕疵： 
　⑴證人甲○於警詢時證稱：「（你是否有遭人性侵害？共幾次？
    請詳述。）有。我被舅公摸大腿、肚子、胸部、下體。總共
    三次。第一次在104年7-8月間（我唸國小三年級要升四年級
    的暑假），我媽媽當時帶我跟姐姐、弟弟去臺南舅公家玩並
    住在那裡三天二夜，在中午吃完飯後，當時媽媽在廁所洗澡
    ，弟弟在看電視，我跟姐姐在舅公的房間床上看書，姐姐當
    時躺在床上，她當時因為很熱，就只穿背心形內衣及內褲，
    我當時穿短上衣及長褲坐在床上，舅公也在房間裡，他穿短
    衣及長褲坐在靠椅上唸佛經，姐姐跟舅公說她腰酸背痛，叫
    舅公幫她按摩，舅公直接坐到床上幫她按摩，就徒手直接摸
    跟按姐姐的大腿、肚子、隔著衣服摸胸部及隔著內褲摸下體
    ，大約10分鐘左右，姐姐當時就讓舅公摸跟按也沒有任何反
    應，我當時大叫要舅公停止不要亂摸姐姐，我就一直打他的
    頭、腳、身體，他才停手，很不爽的看著我，我跟姐姐說一
    起離開房間，姐姐說叫我陪她一起在房間看書，我就跟姐姐
    繼續待在房間裡，姐姐跟舅公說我也要按摩，我當時回答說
    我不要，舅公直接上床幫我按摩，他先摸我的大腿，掀我的
    衣服摸我的肚子及伸進去內衣摸胸部，再拉下我的長褲，手
    伸進去我的內褲裡面，用手指插進去我陰道內抽動約一分鐘
    ，因為很痛我用腳踢他，用手打他的頭，我叫他停手不要再
    摸我了，我衝進去廁所，發現我下體流血，我就馬上跟媽媽
    講舅公對我及姐姐性侵害的事情，媽媽就馬上去質問舅公有
    無這回事，舅公當時有跟媽媽承認，並解釋說他是被阿飄附
    身才做出這種事，媽媽就問我及姐姐說要不要告舅公，我說
    要，姐姐怕拿不到舅公平時送的禮物，就回答說不要告，所
    以就因為姐姐不提告就當時沒有報案。第二次是隔天中午飯
    後，發生情形跟第一次一樣我跟姐姐被舅公性侵害，第三次
    是再隔天中午飯後也是發生跟第一次一樣的情形遭到舅公性
    侵害，我第一次遭舅公手指插入我下體內有流血，第二及第
    三次就只有隔著衣褲摸我的胸部及下體。」、「（你當時遭
    舅公性侵害時，有無人在場？）姊姊在場，她當時躺在床上
    看書，她知情但不幫我制止，我現在才知情姐姐當時不制止
    舅公性侵我，是因為她本身被性侵也要我連同她一樣遭性侵
    。」等語（見警卷第4至5頁）。 　
　⑵證人甲○於偵查中證稱：「（被告摸你胸部、下體之經過為何
    ？）他隔著衣服摸我胸部、下體。」、「（所以被告沒有把
    手伸進你衣服裡？）沒有，可是之後二次他有伸進衣服裡。
    」、「（摸下體的過程，被告有把手指頭或以什麼東西插入
    你下體？）第一次只隔著衣服摸我，第二、三次他有把手指
    頭伸進我下體，第三次我的下體有流血。」、「（被告手指
    頭插入下體之過程為何？大概插入多深、插入多久？）約5
    、6秒，一支手指頭插進去約第二指節下方，插進去就停著
    ，沒有動來動去。」、「（這個過程有何人在場？）姐姐在
    場。」、「（那姐姐有無說什麼？）沒有。」、「（被告第
    一次摸你胸部、下體時，你有無跟他說不要摸？）有，但他
    還是繼續摸。」、「（你說的第二、三次，也都是在房間內
    、中午時嗎？）是，分別是第二天、第三天。」、「（第二
    天之經過為何？）也是姐姐洗完澡，但有穿內衣褲，她叫被
    告幫她按摩，被告就幫她按摩，過程有看到被告摸姐姐的胸
    部、下體。接著被告也摸我的胸部、下體，當時我也是洗完
    澡、穿著正常的衣服。」、「（第一天被告摸你，你都已經
    抗拒，為何第二天還讓被告按摩？）第二天是姐姐叫我去給
    被告按摩的。」、「（為何你不拒絕？）我說我不要過去，
    我要看書，姐姐說過去按摩又不會怎樣，所以我就過去房間
    了，被告按摩時就有摸我的胸部、下體，還有把手伸進衣服
    摸我胸部，並把手指插入我下體。」、「（被告在碰觸你胸
    部、下體時，你有無拒絕？）有，我有踢他、打他，他還是
    繼續摸，後來因為我踢他，他才停手。」、「（第三天的經
    過是否也是如此？）是。」、「（你有把此事告訴母親？）
    有。」等語（見偵二卷第12至13頁）。 　
　⑶經比對證人甲○上開警詢及偵查中之證述，其關於第一次遭被
    告猥褻之情形，警詢時稱被告是掀開衣服摸胸部、手指伸入
    內褲摸下體等語，偵訊時則稱是隔著衣褲摸胸部及下體等語
    ；關於第二次及第三次被告猥褻之情形，警詢時稱被告是隔
    著衣褲摸胸部及下體等語，偵訊時則稱被告是伸進衣服褲摸
    胸及下體等語；另關於被告以手指伸入陰道並致流血之情形
    ，警詢時稱被告第一次猥褻時手有伸進內褲內，並以手指插
    入其下體在陰道內抽動約一分鐘並致下體流血等語，於偵查
    中則稱被告第一次只有隔著衣服摸胸及下體，在第二、三次
    猥褻時有以手指插入其下體，第三次並致下體流血，手指插
    入下體時，插進去就停著，沒有動來動去等語，前後證述並
    不一致。證人甲○就其遭被告強制猥褻犯行之陳述，難認前
    後所述一致而無瑕疵可指。則被告是否有公訴意旨所指之加
    重強制猥褻犯行，仍須有補強證據以擔保證人即告訴人甲○
    證述之憑信性，不能單憑告訴人甲○片面之指證，遽對被告
    論罪科刑。
　⑷關於第一次按摩，被告於警詢供述：乙○帶三個小孩進浴室洗
    澡，甲○、丙○洗好先出來（見警卷第2頁）。甲○於警詢指訴
    ：第一次在中午吃完飯後，當時媽媽在廁所洗澡，弟弟在看
    電視，…被告以手指插進去我陰道內抽動約一分鐘，因為很
    痛我用腳踢他，…我衝進去廁所，發現我下體流血等語（見
    警卷第5頁），被告與甲○均一致陳述被告幫甲○第一次按摩
    時，乙○在浴室，則倘甲○在該次遭指侵後隨即衝進浴室發現
    下體流血，乙○身為母親，女兒遭此嚴重侵害，衝進浴室發
    現下體流血，應不可能於108年8月20日偵訊時陳述：「我忘
    了」、「我現在想不起來了」等語（見偵二卷第35頁），而
    乙○係在原審審理期間之109年3月19日始與被告成立調解（
    見原審卷第135至136頁調解筆錄）。況甲○關於被告第二次
    、第三次按摩，固指稱均是在中午飯後丙○、甲○洗完澡後，
    惟並未陳述當時乙○在浴室，則以當時四人共處一室的情況
    下，倘被告有猥褻丙○、甲○胸部、下體之行為，乙○應不致
    於毫無所悉，或明知而無任何制止被告的動作，益徵甲○之
    指訴確有瑕疵，亦欠缺補強證據。　
　⒉證人丙○、乙○之證述均不足以擔保甲○證述之真實性：
　⑴證人甲○雖證稱其三次遭被告強制猥褻時，其姊丙○均有在場
    等語（見偵二卷第12至13頁）。惟證人丙○於警詢時證稱：
    「（舅公對妹妹性侵害時，你有看到嗎？你知道還有沒有人
    目睹妳妹妹遭性侵害？）沒有看到。我不知道。」等語（見
    警卷第8頁背面）；於偵查中證稱：「（是否清楚舅公欺負
    妹妹的事？）我是聽妹妹說的，妹妹說當時我也在場，可是
    那是很久以前的事，我已經忘了。」等語（見偵二卷第23頁
    ）。則甲○證述證人丙○在場乙節，核與證人丙○之證述不同
    ，甲○之證述是否真實，即屬可疑。再者，證人丙○證述其並
    未場見聞，則證人丙○之證述自不足以擔保證人甲○證述之真
    實性。
　⑵又證人丙○於偵查中證稱：「（妹妹有無說過，她自己被舅公
    欺負的事？）有，她說被舅公碰了下體，就是女生尿尿的地
    方。」、「（妹妹跟你說幾次？）她跟我重複說了好幾次。
    」、「（妹妹怎麼說舅公碰她下體？）小時候的事我也忘了
    ，只記得她有說過舅公摸她下體。」、「（妹妹有無跟你說
    過，曾被舅公弄到下體流血？）有。」、「（是何時？妹妹
    怎麼說的？）記得當時妹妹在廁所跟我說，我的MC怎麼那麼
    早來，後來才發現是被舅公弄的。」等語（見偵二卷第25頁
    ）。證人丙○上開證述均係聽聞甲○之轉知而非其親身見聞，
    是以丙○之證述與證人甲○之證述自屬具同一性或重複性之累
    積證據，尚難作為甲○指證之補強證據。 　
　⑶再證人甲○於警詢時雖證稱其第一次遭被告強制猥褻時，有馬
    上告知證人乙○，證人乙○並立即質問被告，被告當時有向乙
    ○承認，並解釋說他是被阿飄附身才做出這種事等語（見警
    卷第5頁）。惟證人乙○於警詢時證稱：「（據被害人甲○稱
    ，她遭被告性侵後，馬上就將此事告訴你，你立即質問被告
    ，被告有向你坦承性侵被害人，且稱是因阿飄附身才會做出
    此事，是否屬實？你是否能詳細說明？）我女兒有告訴我這
    一件事情，但我有沒有去問我舅舅及他所說的因阿飄附身才
    會做出此事，這一段，我忘記了。」等語（見107年度他字
    第4742號卷〈下稱偵一卷〉第47頁）；於108年3月6日偵查中
    證稱：「（你事後曾質問被告？）是。」、「（經過為何？
    ）已經隔了一陣子，我問被告，被告說他被不乾淨的東西附
    身。」、「（被告當時跟你承認哪些？）我問被告為何對小
    孩亂摸、還摸到小孩下體，被告跟我說不知道為什麼會對小
    孩做那些事，他應該是被不乾淨的東西附身。」等語（見偵
    二卷第15至16頁），然於108年8月20日偵查中卻改稱：「（
    你之前有說，曾經質問過被告？）我忘了。」、「《提示108
    年3月6日偵訊筆錄》（你說有質問過被告，他說被不乾淨的
    東西附身？）那麼久的事，我一定會忘記。」、「（現在是
    否記得當時如何質問被告的？）我現在想不起來了。」等語
    （見偵二卷第34至35頁）。證人乙○之證述非僅前後不一，
    且其證述質問被告之時間亦與證人甲○所述不符，是證人乙○
    之證述尚難遽信，其證述亦不足以擔保甲○證述之真實性。
    況證人乙○就發現本案之經過情形，於偵查中證稱：「（本
    件如何發現？）甲○告訴我的。」、「（甲○跟你說有幾次？
    ）二至三次。」、「（她是跟你講了二、三次？還是遭被告
    摸了二、三次？）她跟我講了二、三次，講的內容就是有被
    被告摸、下體被弄到流血。」、「（當時你有無看到甲○下
    體流血的情形？）她跟我說下體有流血，但是我沒實際看到
    。」等語（見偵二卷第15頁）。是以，證人乙○均係聽聞證
    人甲○之轉知而非其親身見聞，證人乙○之證述與甲○之證述
    自屬具同一性或重複性之累積證據，尚難作為甲○指證被告
    之補強證據。再者，證人乙○於偵查中陳稱：「（按理說甲○
    已跟你講了二、三次，表示可能真有此事，但你當時仍未相
    信並立即處理？）我當時還是沒有處理。」等語（見偵二卷
    第15頁）。而本件公訴意旨認被告強制猥褻丙○、甲○之時間
    係發生於000年0月間暑假，惟證人乙○於107年9月18日始報
    警處理，有高雄市政府警察局婦幼警察隊受理刑事案件報案
    三聯單1紙在卷可稽（見警卷第12頁），其間已歷時3年有餘
    。則倘證人甲○確遭被告強制猥褻，何以證人乙○身為人母竟
    未即時報警或帶同甲○就醫，竟於案發3年後始向警方報案，
    此顯與常情有悖。證人乙○前揭證述難以採信，亦不足以擔
    保甲○證述之真實性。
　㈢綜上，本件被告被訴加重強制猥褻被害人丙○、告訴人甲○部
    分，僅有證人丙○、甲○單一且有瑕疵之指訴，缺乏其他適切
    之補強證據以增強其陳述之憑信性，自難作為被告犯罪事實
    判斷之依據。從而，此部分檢察官所舉事證，經綜合評價調
    查證據之結果，認尚未達於通常一般人均不致有所懷疑而得
    確信之程度，仍有合理之懷疑存在，自不得遽為被告有罪之
    認定。
六、檢察官上訴意旨略以：㈠被告自陳有為尚未穿著内衣褲或僅
    穿著内衣褲之丙○、甲○全身按摩，包括背部之臀部、大腿，
    再轉到正面，包括胸部、腹部、大腿，此非一般家庭生活之
    正常經驗。一般人在幫異性按摩時，通常會針對被按摩身體
    不舒服之對應穴道或部位施加按摩，且會避開身體敏感部位
    如胸部及私處，並至少會請被按摩者穿著輕便衣物，以免引
    起不必要之紛爭，本件被告於按摩時，理應避開丙○、甲○身
    體重要部位（含胸部、私處），卻不避開，不符合社會上一
    般長輩對晚輩之可想像行為，被告辯稱僅出於按摩，實難可
    採。被告實係利用被害人正值童稚之年，身心發育未成熟，
    性知識及智慮淺薄，欠缺完全之性自主判斷能力，未能為成
    熟、健全、正確之性意思決定，而為被害人二人為猥褻之行
    為，主觀上應有猥褻之故意，應堪認定。㈡丙○、甲○於案發
    時仍尚年幼，囿於心智及表達能力，對於事情經過細節有所
    記憶不清，或無法以法律精確之文字表達當下情節，然二人
    於警詢及偵查中，對於遭被告強制猥褻證述均一致。且甲○
    表示，事情發生後，有告知乙○，乙○向被告質問，被告辯稱
    那是因為遭到了幽靈附身一節，與乙○於偵查中證述：甲○曾
    告知遭被告摸下體之事，其於事後有質問被告，被告稱係被
    不乾淨的東西附身等語，雙方陳述完全相符，自得相互佐證
    補強，原審此部分認定，有待斟酌。㈢又縱認被告之行為不
    成立刑法第224條之強制猥褻罪，然依被告自白之事實及被
    害人陳述之被害情形，被告之行為仍應成立同法第227條第2
    項對於未滿14歲之男女為猥褻行為罪，原審法院未及審酌於
    此，即為無罪判決，顯有疏漏，請撤銷原審無罪判決，另為
    適法之判決等語。
七、按告訴人就被害經過之指述，除須無瑕疵可指外，尚須就其
    他方面調查認與事實相符，始得採為論罪科刑之依據。告訴
    人之指述若有瑕疵，則在未究明實情前，自不得遽採為論罪
    科刑之根據，而所謂無瑕疵，係指告訴人所為不利被告之陳
    述，與社會上之一般生活經驗或卷附其他客觀事證並無矛盾
    而言，至所謂就其他方面調查認與事實相符，非僅以所援用
    之旁證足以證明被害結果為已足，尤須綜合一切積極佐證，
    除認定被告確為加害人之外，在推理上無從另為其他合理原
    因之假設而言（最高法院92年度台上字第5580號裁判要旨參
    照）。又證人如以聽聞自被告以外之人在審判外之陳述作為
    內容，到庭而為轉述者，因係聽聞而來，並非供述者本身親
    眼目睹、經歷，無法經由詰問及供述態度以驗證其真實性，
    傳達者原供述之內容真實與否，無法進一步獲得確認。故間
    接傳聞自他人陳述之事實，即傳聞證據，因非就其體驗之事
    實而提供個人意見，其供述之內容，更具危險性，原則上不
    認具證據能力（最高法院93年度台上字第4146號判決參照）
    。經查：
　㈠證人丙○於警詢固然證述被告有按摩其身體，按摩肚子及大腿
    內、外側，然關於被告有無摸其胸部及下體部分，於偵查中
    先證述沒有、不記得，又改稱有摸胸部，但沒印象有摸下體
    ，再改稱沒印象，前後證述並非一致，且未曾指證被告有摸
    其下體。證人甲○指訴被告三次強制猥褻之方式，亦有前後
    證述不一致之情形，且參丙○於108年5月28日偵訊時證述：
    「（甲○說在小學升四年級暑假，有一次你在被告家時，洗
    完澡叫被告幫你按摩，過程中被告摸你胸部、下體，你跟被
    告說甲○也要按摩，所以被告也有摸她胸部、下體，有無印
    象有此事？）我沒有印象。」、「（所以你的印象是被告摸
    你時，都是你單獨洗完澡？甲○的部分，是她跟你講，你沒
    有看過？）是」等語（見偵二卷第26至27頁），丙○復於108
    年8月29日偵訊時證述：「（有沒有看過被告幫甲○按摩時，
    有摸她的胸部、下體？）沒印象了」等語（見偵二卷第42頁
    ），是甲○指證遭被告強制猥褻時，丙○有在場目睹之證言，
    與丙○證言有相當大的差距，丙○之證言不足以補強甲○之指
    訴，難認丙○、甲○本案證述均無瑕疵可指。另觀乙○於107年
    9月18日警詢陳述：某天晚上，甲○告訴我被告在房間用手戳
    她下體，害她下體流血，她用尺丟他並用腳踢他，剛好聽到
    外面有人經過他才鬆手等語（見警卷第10頁背面），於107
    年12月13日警詢陳述：「我女兒（指甲○）有告訴我這一件
    事情，但我有沒有去問被告及他說的因阿飄附身才會做出此
    事，這一段，我忘記了」等語（見偵一卷第47頁），於108
    年3月6日偵訊時證述：「甲○跟我說她下體有流血，但是我
    沒有實際看到，她跟我講了二、三次，講的內容就是有被被
    告摸、下體被弄到流血」、「（按理說甲○已跟你講了二、
    三次，表示可能真有此事，但你當時仍未相信並即處理？）
    我當時還是沒有處理。」、「（你事後曾質問被告？）是，
    已經隔了一陣子，我問被告，被告說他被不乾淨的東西附身
    。」等語（見偵二卷第15頁）。嗣於108年8月20日偵訊時，
    關於質問被告乙事，乙○改稱：忘記了，現在想不起來等語
    （見偵二卷第35頁），是乙○之證言，關於質問被告部分，
    即有前後不一致之瑕疵，關於甲○遭被告指侵致下體流血乙
    事，係事後由甲○轉知，並非親眼目睹，係屬與甲○證述具同
    一性之累積證據，且屬傳聞證據，均無從作為甲○指證之補
    強證據。況且，乙○身為丙○、甲○之母親，倘被告於住宿第
    一日即有猥褻丙○、甲○之行為，並致甲○受創，經甲○告知後
    ，質問被告，被告坦承因阿飄附身而做此事，衡情應會立即
    離開，以免女兒繼續受害，然乙○仍續住二日，且事隔三年
    後始報警，顯然違反常情。
　㈡次按猥褻行為，乃指為了刺激或滿足自己的性慾而為性交行
    為以外的一切色慾行為而言，因此，行為人在主觀上應具有
    表現性慾之意念，且在客觀上得認該行為係屬於表現性慾之
    動作者，始得認為猥褻行為。又認定犯罪事實所憑之證據，
    無論係直接證據或間接證據，其為訴訟上之證明，須於通常
    一般人均不致有所懷疑，而得確信其為真實之程度者，始得
    據為有罪之認定，倘其證明尚未達到此一程度，而有合理之
    懷疑存在，應將此合理懷疑之利益歸於被告，本諸無罪推定
    原則，自應為被告無罪之諭知。本件被告辯稱：第一次丙○
    、甲○洗完澡出來，我有幫她們擦乾身體，丙○說肚子不舒服
    ，要求我幫她按摩，對丙○按摩時有碰觸到胸部，對甲○按摩
    時碰觸到胸部及下體，但只是以推拿的動作稍微推過去而已
    ，沒有在丙○胸部及甲○胸部、下體停留，當時並沒有想到兩
    性問題，我年輕時時常幫家人按摩等語，對照丙○於警詢陳
    述：我洗完澡，告訴被告我腰酸背痛，請被告幫我按摩（見
    警卷第7頁背面），甲○於警詢亦稱：丙○當時躺在床上，她
    當時因為很熱，就只穿背心形內衣及內褲，丙○跟被告說她
    腰酸背痛，叫被告幫她按摩等語（見警卷第4頁背面），可
    見被告是應丙○表示身體不適，要求被告為其按摩，並非出
    於被告主動。而當時丙○、甲○分別為11歲、9歲之女童，被
    告與其等為舅公與姪孫女之關係，於本件案發前，時常往來
    ，此由乙○偕同丙○、甲○及甲、甲○之弟前往被告住處旅遊住
    宿，丙○、甲○洗完澡出來，由被告為其等擦乾身體，且僅著
    背心、內褲與被告同處一室，復由丙○表示身體不適，主動
    要求被告為其按摩等情，可知被告與丙○、甲○感情至為密切
    ，而被告為其等做全身按摩時，依一般社會倫理規範，理應
    避免觸及胸部、下體等隱私部位，但被告在按摩時，碰觸到
    丙○胸部及甲○胸部、下體等部位，固然有行為疏失、踰距之
    處，但究意是出於刻意？抑或單純不經意的碰觸，僅屬逾越
    倫理規範之疏失？容有審酌空間，被告所辯，尚非全然不可
    採信，本案並無被告按摩時有揉搓或手指停留在被害人胸部
    、下體之積極證據，則被告在按摩推拿過程中，碰觸到被害
    人胸部、下體，是否即謂主觀上出於滿足性慾之意念，客觀
    上屬表現性慾動作之猥褻行為，既容有疑義，依現有證據，
    尚未達到通常一般人均不致有所懷疑，而得以確信為猥褻行
    為之程度，仍有合理懷疑存在，自應將此項合理懷疑之利益
    歸於被告。本案既不足為被告猥褻行為之積極證明，檢察官
    上訴意旨指陳縱認被告之行為不成立刑法第224條之強制猥
    褻罪（或同法第224條之1之加重強制猥褻罪），仍應論以同
    法第227條第2項之準強制猥褻罪，尚難認為有據。
　㈢據上，原審以被告被訴加重強制猥褻丙○、甲○部分，僅有證
    人丙○、甲○單一且有瑕疵之指訴，缺乏其他適切之補強證據
    以增強其陳述之憑信性，難作為被告犯罪事實嚴格證明之判
    斷依據，認為檢察官所舉事證，經綜合評價調查證據之結果
    ，尚未達到通常一般人均不致有所懷疑而得確信，容有合理
    之懷疑存在，而為被告無罪之諭知，其認事用法並無違誤，
    檢察官上訴指摘原審證據取捨不當，為無理由，應予駁回。
據上論斷，應依刑事訴訟法第368條，判決如主文。
本案經檢察官黃信勇提起公訴，檢察官陳冠霖提起上訴，檢察官
陳建弘到庭執行職務。
中　　華　　民　　國　　110 　年　　2 　　月　　23　　日
                  刑事第六庭  審判長法  官  張瑛宗
                                    法  官  林坤志
                                    法  官  林逸梅
以上正本證明與原本無異。
被告不得上訴。
檢察官如不服本判決應於收受本判決後20日內向本院提出上訴書
，其未敘述上訴理由者並得於提起上訴後20日內向本院補提理由
書，但應受刑事妥速審判法第9條第1項各款規定限制。
　　                                書記官  施淑華
中　　華　　民　　國　　110 　年　　2 　　月　　23　　日
刑事妥速審判法第9條：
除前條情形外，第二審法院維持第一審所為無罪判決，提起上訴
之理由，以下列事項為限：
一、判決所適用之法令牴觸憲法。
二、判決違背司法院解釋。
三、判決違背判例。
刑事訴訟法第377條至第379條、第393條第1款之規定，於前項案
件之審理，不適用之。